【裁判字號】    88,易,161
【裁判日期】    890714
【裁判案由】    傷害
【裁判全文】
臺灣士林地方法院刑事判決                          八十八年度易字第一六一號
    公  訴  人  臺灣士林地方法院檢察署檢察官
    被      告  甲○○
                丙○○
    指定辯護人  本院公設辯護人  林龍輝
右列被告因傷害案件，經檢察官提起公訴（八十八年度偵字第三四三號），本院判決
如左：
    主  文
甲○○共同傷害人之身體，處有期徒刑貳年捌月。扣案士林刀壹把沒收之。
丙○○共同傷害人之身體，處有期徒刑伍月，如易科罰金，以參佰元折算壹日。扣案
士林刀壹把沒收之。
    事  實
一、甲○○、丙○○二人以推銷檳榔為業，民國八十七年十二月十八日晚上十一時三
    時分許，二人共同駕駛車號ＢＲ－八九九九號自小客車至臺北市○○區○○街二
    四三號「光順汽車電機行」前檳榔攤，收取先前檳榔攤老板陳興志所欠貨款。適
    其時陳興志外出，其妻陳金秀與友人乙○○、陶欽麟在車行內喝酒、聊天，陳金
    秀因不知陳興志曾向甲○○、丙○○二人訂購檳榔一事，遂與該二人言詞上發生
    齟齬，一旁之乙○○見狀，亦出面爭執，雙方一言不合，甲○○、丙○○即基於
    共同傷害之犯意聯絡，先由丙○○以其所有之行動電話（案發後已轉讓他人）敲
    打乙○○頭部，腳踢乙○○腹部，致乙○○受有頭部及左腹部挫傷之傷害。旋因
    二人一路扭打至店外，一旁之甲○○亦以其所有之士林刀揮向乙○○肩部，乙○○以手撥擋，乙○○手、頸部多處乃為甲○○所持士林刀劃傷，受有左手掌及手
    腕切傷併正中神經及掌長肌斷裂（左側正中神經自腕部以下有部分損傷），左頸
    切傷併肌肉斷裂之傷害。甲○○以刀揮刺乙○○之同一時間，丙○○已發動停放
    一旁之汽車，經丙○○招呼後，甲○○急忙上車離去。嗣因陳金秀已記下孔、郭
    二人所駕汽車車號，乃報警循線查獲。乙○○受傷害後，經送行政院國軍退除役
    官兵輔導委員會臺北榮民總醫院（以下簡稱榮民總醫院）急救，並於次日（即同
    年月十九日）行肌腱修補及神經修復，經持續治療及復健後，左手正中神經已有
    再生情形，但仍有肌力未完全恢復，大姆指活動有部分障礙（無法內縮）、肌肉
    萎縮，食指、中指麻木之功能缺失。
二、案經臺北市政府警察局北投分局報請臺灣士林地方法院檢察署檢察官偵查起訴。
    理  由
一、訊據被告甲○○、丙○○均坦承於右揭時、地，至陳金秀處推銷檳榔，甲○○另
    供承確係伊以刀劃傷乙○○，丙○○亦供稱確曾以行動電話敲打被害人乙○○頭
    部，惟丙○○另辯稱：是乙○○先以活動板手攻擊，伊才反擊，且之後乙○○又
    持鐵條追打；甲○○亦辯稱：原在車上睡覺，見丙○○被追打才下車，之後乙○○持鐵棒揮過來，才從車上取出士林刀來抵擋，慌亂中不知砍了幾刀云云。惟查
    ：
  (一)右揭被告丙○○如何以行動電話敲擊頭部、腳踢腹部，甲○○如何以刀殺傷頸、
    手部等情，迭據被害人乙○○於偵、審中指訴綦詳，核與證人即現場目擊之陶欽
    麟、陳金秀於警訊（偵卷第十四至十六頁、第十八、十九頁）、本院審理（本院
    八十八年二月九日、八十九年六月二十三日審理筆錄）證述情節大致相符，且有
    被告甲○○所有，持以殺傷乙○○之士林刀一把扣案足佐。又被害人乙○○受有
    如事實欄所載之傷害及其嗣後手術、復健情形，亦有榮民總醫院八十七年十二月
    二十四日北總行住字第三八一六四號診斷證明書（偵卷第三十八頁）、八十八年
    七月三十日北總行門字第一三四八九（本院八十八年八月十日訊問筆錄告訴人庭
    呈）各一紙在卷足憑，並經本院三度向該院函查屬實，亦有該院八十八年一月三
    十日（八八）北總行字第○○○六六五號函、八十八年七月十七日（八八）北總
    行字第○五七三一號函及八十九年四月十四日（八九）北總行字第○二八三六號
    函各一份附卷可稽。
  (二)至被告辯稱係乙○○先持鐵棒追打，甲○○初未下車乙節，證人陳金秀、陶欽麟
    於警訊，及本院二度隔離訊問，均堅指被告二人同時進入，甲○○入屋時即手持
    刀子，係丙○○先以行動電話敲打乙○○，乙○○始以右手回擊，陳金秀並稱其
    入房報警（約二、三分鐘）前、後均未見到乙○○持器械反擊，陶欽麟亦證稱乙○○未拿東西反擊（本院八十九年六月二十三日訊問筆錄）。參以乙○○果如被
    告等所述持板手或鐵條追打，何以持行動電話之丙○○、持短小士林刀之甲○○
    反居上風（依被告及證人所述情節，孔、郭二人係分別於案發前、後階段各別與
    被害人交手），甲○○僅受有輕微之左手拇指鈍傷（五×四公分）、右手食指撕
    裂傷（一公分）、手背撕裂傷（○‧五公分）之傷害（卷附三軍總醫院附設民眾
    診療服務處診斷證明書，被告甲○○就此亦另向本院提起自訴，經分本院八十八
    年度自字第一九九號），而乙○○仍須徒手擋架甲○○，為甲○○連續揮中數刀
    ，受有嚴重之傷害？是被告所辯係乙○○先動手、持板手、鐵棒攻擊，伊等係出
    於防衛云云，顯無足採。
  (三)又本案另一爭點在於：告訴人乙○○左手所受前揭傷害，是否已達一肢毀敗之重
    傷害程度？茲將調查結果及本院意見分述如下：
  1.按刑法第十條第四項第四款所謂毀敗一肢以上之機能，係指一肢以上之機能完全
    喪失其效用而言，又毀敗一肢以上之機能既設有專款規定，則傷害四肢之重傷，
    自以有被毀敗之情形為限，同項第六款所規定其他於身體或健康，有重大不治或
    難治之傷害，即不包括傷害四肢在內，故若一肢以上之機能未完全毀敗，縱有不
    治或難治而無法復原之情形，仍與該項第六款所定之內容並不相當，不能遽論為
    重傷。次按刑法第十條第四項第四款所稱毀敗一肢以上之機能，係指肢體因傷害
    之結果完全喪失其效用者而言，初不以驗斷時之狀況如何為標準，如經相當之診
    治而能回復原狀，或雖不能回復原狀而僅減衰其效用者，仍不得謂為該款之重傷
    ，最高法院三十年上字第四五號、二十八年度上字第一０九八號分別著有判例可
    資參照。
  2.經查：
  (1)告訴人乙○○於案發後，於八十七年十二月十八日入榮民總醫院急救，其時診斷
    為「左手掌及手腕切傷併正中神經及掌長肌斷裂」（八十七年十二月二十四日北
    總行住字第三八一六四號診斷證明書）。
  (2)經本院第一次函詢被害人病況，榮民總醫院函覆所附「病歷資料公務查詢會簽意
    見表」稱：「病患乙○○因左手及手腕外傷合併掌長肌及正中神經斷裂，於12.
    19.在本院外科接受肌腱縫合及神經重接手術，於12.出院。因該病患術後未達
    半年，尚無法判斷其復健情形，建議病患於本院門診繼續追蹤治療」（八十八年
    一月三十日（八八）北總行字第○○○六六五號函）。
  (3)本院第二次函詢被害人病況，榮民總醫院函覆所附「病歷資料公務查詢會簽意見
    表」，其中復健醫學部會簽意見稱：「病患乙○○於12.18.因手外傷至本院急診
    ，12.19.行肌腱修補及神經修復；出院後自1.12.起在復健部接受復健治療。
    1.肌電圖檢查顯示左側正中神經自腕部以下有部分損傷情形。5.14.肌電圖檢
    查正中神經已有再生情形，但肌力仍未完全恢復，大拇指活動有部分障礙且肌肉
    有萎縮情形，目前仍需繼續接受復健及藥物治療」，而骨科部〔手外科〕會簽意
    見則稱：「病患乙○○左手切割傷合併正中神經斷裂，經手術縫合神經。正中神
    經功能主要是控制大拇指之功能及食指、中指之感覺，神經一旦斷裂，即使經縫
    合後，其復原時間曰需半年至一年，但也有部分恢復或完全不恢復之可能，若不
    恢復〔八、九個月後〕可能需其他手術來重建其功能，建議八、九個月後再做最
    後結果鑑定」（八十八年七月十七日（八八）北總行字第○五七三一號函）。
  (4)本院第三次函詢被害人復健情形，據復：「：：依八十八年十二月二十一日在本
    院最後一次門診追蹤紀錄顯示，其左手功能確有缺失；八十八年五月十四日之神
    經電學檢查，亦可見正中神經縫合後未完全恢復；此後病患左手功能仍可能有進
    步的空間，但無法恢復到百分之百」（八十九四年四月十四日（八九）北總行字
    第十二八三六號函）。
  (5)被害人乙○○於本院訊問時陳稱：「我現在手部的傷除了小指之外，其餘四指均
    已麻木，無法拿東西，我現在只能以右手開車，左手扶方向盤，我被殺傷至今有
    持續復健，復健結果只是關節部分沒那麼緊，其餘並無改善：：」「剛開始關節
    很緊，復健後關節有比較軟」（本院八十九年六月十三日訊問筆錄）。
  3.是綜合以上各項資料可知，被害人乙○○案發時正中神經及掌長肌斷裂之情形，
    業經手術行肌腱修補及神經修復，而控制左手大拇指、食指、中指之功能、感覺
    之正中神經，於手術、復健後恢復雖不完全，惟仍有進步之空間，是被害人所受
    之傷害經持續適當之治療，既仍有回復其左手掌部分機能之可能，揆諸上揭判例
    意旨，則尚不得謂已達永久且完全喪失一肢機能之毀敗程度，難謂被害人之傷勢
    已生重傷害之結果。
  4.另查本案雙方衝突之起，出於偶然，被告二人與乙○○亦素不相識，毫無怨隙，
    參以被告甲○○係於丙○○、乙○○扭打慌亂之際持刀相助，丙○○趁隙轉而前
    去發動車子，甲○○係以刀劃向乙○○肩部（關於丙○○、乙○○二人確有扭打
    ，甲○○持刀劃向肩部乙節，參酌被告郭、孔二人之供述，本院認以陳金秀此部
    分證詞較為可採），乙○○出左手抵擋，造成手部神經斷裂等情，因非甲○○所
    得逆料，亦尚難謂被告甲○○其時已有重傷害之故意，而應另以重傷害未遂之罪
    相繩。
  (四)綜上，本件事證明確，被告犯行洵堪認定，應依法論科。
二、核被告甲○○、丙○○二人所為，係犯刑法第二百七十七條第一項之傷害罪。二
    人就前開傷害犯行，有犯意聯絡、行為分擔，均為共同正犯。爰分別審酌被告丙○○並無前科紀錄，甲○○亦僅於八十一年間有賭博前科紀錄，素行尚佳，惟渠
    等與被害人素不相識，僅因偶發之口角，竟出手傷害被害人乙○○，致乙○○受
    左手受有前揭難治傷害，需長期為復健，且手部功能之減衰，嚴重影響日常生活
    ，所生危害重大，事後未能與被害人達成民事和解之犯後態度，及二人均為高中
    畢業之知識程度，並考量被告二人雖就傷害有犯意聯絡，然其下手情節究有不同
    、參與程度非一等一切情狀，分別量處如主文所示之刑，並就被告丙○○部分，
    諭知易科罰金之折算標準。
三、另扣案士林刀一把，係被告甲○○所有供犯罪所用之物，應依刑法第三十八條第
    一項第二款沒收之。另被告丙○○所有，持以打傷乙○○之行動電話一具，已轉
    售他人等情，業據被告丙○○供述在卷，已非被告所有，爰不為沒收之諭知，附
    此敘明。
據上論斷，應依刑事訴訟法第二百九十九條第一項前段，刑法第二十八條、第二百七
十七條第一項、第四十一條、第三十八條第一項第二款，罰金罰鍰提高標準條例第一
條前段、第二條判決如主文。
本案經檢察官王壬貴到庭執行職務。
中    華    民    國      八十九      年      七      月    十四      日
                                      臺灣士林地方法院刑事第三庭
                                          法  官
右正本證明與原本無異。
如不服本判決，應於判決送達後十日內，向本院提出上訴狀。
                                          書記官
中    華    民    國      八十        年              月              日
附錄本案論罪科刑法條全文：
刑法第二百七十七條
傷害人之身體或健康者，處三年以下有期徒刑、拘役或一千元以下罰金。
犯前項之罪因而致人於死者，處無期徒刑或七年以上有期徒刑；致重傷者，處三年以
上十年以下有期徒刑。


司法院資訊處製作；財團法人民間司法改革基金會備份。
